【裁判字號】    97,交聲,1578
【裁判日期】    971219
【裁判案由】    違反道路交通管理處罰條例聲明異議
【裁判全文】
臺灣桃園地方法院刑事交通事件裁定    97年度交聲字第1578號
原處分機關  交通部公路總局新竹區監理所桃園監理站
異  議  人
即受處分人  甲○○
上列受處分人因違反道路交通管理處罰條例案件，不服交通部公
路總局新竹區監理所桃園監理站97年9 月23日所為之處分（原處
分：桃監裁字第裁52—DB0000000 號），聲明異議，本院裁定如
下：
上列異議人即受處分人因違反道路交通管理處罰條例案件，對於
交通部公路總局新竹區監理所桃園監理站97年9 月23日，以桃監
裁罰字第裁52-DB0000000號所為之處分（原舉發案號：桃園縣政
府警察局97年8 月28日桃警局交字第DB0000000 號），聲明異議
，本院裁定如下：
    主  文
異議駁回。
    理  由
一、原處分意旨略以：異議人即受處分人甲○○於民國97年8 月
    28日11時27分許，駕駛未懸掛車牌之三陽白色自用小客車（
    原車牌號碼KF-4890 號業經呈報停用繳回），由桃園縣龜山
    鄉○○○街公園行駛至82號前，經桃園縣警察局龜山分局員
    警發現前開車輛未掛車牌而上前盤查，因異議人全身酒氣且
    無法提出相關證明文件，可疑為有酒後駕車之情形，經桃園
    縣政府警察局龜山分局大林派出所警員帶往大林派出所欲對
    異議人實施酒精濃度測試，然異議人不願配合並拒絕酒測 3
    次，遂由桃園縣政府警察局龜山分局大林派出所警員舉發「
    拒絕接受酒精濃度測試檢定」之違規，並填製桃警局交字第
    DB0000000 號違規通知單，異議人依期限到案向交通部公路
    總局新竹區監理所桃園監理站（下稱原處分機關）提出申訴
    ，經向原舉發機關查證，仍認異議人有上開違規行為，原處
    分機關乃依道路交通管理處罰條例第12條第1 項第8 款及第
    35條第4 項前段之規定，裁處異議人罰鍰新臺幣（下同）6
    5,400 元及吊銷駕駛執照，並依同法第67條第2 項規定，3
    年內不得考領駕駛執照等語。
二、本件異議意旨略以：異議人故不否認異議人於97年8 月28日
    上午因怕偷而將前開業經呈報停用繳回車牌之三陽白色自用
    小客車移回家門前之情事，惟辯稱伊之所以拒絕酒測，是因
    年事已高且患有精神疾病而產生防衛心，身上酒味是平日睡
    前小酌剩下的味道，並無酒駕之情形，是原處分就拒絕酒測
    之處罰顯有不當，爰依法聲明異議，請求撤銷舉發違規事實
    之第2 項拒絕酒經濃度測試之檢定之原處分等語。
三、按「汽車駕駛人拒絕接受第一項測試之檢定者，處新臺幣六
    萬元罰鍰，並當場移置保管該汽車及吊銷該駕駛執照」、「
    汽車駕駛人，曾依第二十九條第四項、第三十條第三項、第
    三十五條第三項前段、第四項前段、第三十七條第三項、第
    四十三條、第六十一條第一項第三款、第四款後段規定吊銷
    駕駛執照者，三年內不得考領駕駛執照」，道路交通管理處
    罰條例第35條第4 項前段、第67條第2 項前段分別定有明文
    。
四、經查：異議人甲○○於本院通知97年12月5 日到庭應訊，經
    合法送達，無正當理由不到庭，此有本院送達證書回執1 紙
    可稽，核先敘明。且異議人之違規事實業經證人即舉發異議
    人之警員曾詠傑於本院調查時證述：伊在龜山鄉○○○街二
    號前面看見異議人在開車，…伊追異議人一段路，等他開到
    他家樓下才攔到他，…後來異議人靠近伊，且且跟伊發生推
    擠時，伊就聞到異議人身上有酒味，所以伊才認為應該要酒
    測一下，…伊有說他是前1 天晚上喝酒，但是現場家屬並沒
    有這樣表示，而且還是1 個女兒載他到派出所…伊在現場並
    沒有聽到異議人或他女兒表示異議人的精神狀況有問題，…
    現場異議人不施測，異議人一直大小聲，從攔停到要實施酒
    測已隔了一個多小時，…因怕現場太多人聚集，所以才會帶
    回派出所，…異議人有含著，伊有教他，但是異議人前面一
    直說他不要測，後來才用哈的方式，或者只是含著，感覺到
    有吹的情形。證人曾詠傑就當時見異議人駕駛未掛牌車輛違
    規行駛一段路程，之後才攔下異議人車輛，後發覺異議人身
    上有酒味而要求異議人當場做酒精濃度測試，遭異議人當場
    拒絕，又帶回派出所進行酒測，因異議人不肯配合等情節證
    述明確。且經本院當庭勘驗警員錄製異議人拒絕酒測全程之
    影音光碟，由該影音光碟畫面內容顯示：警員確曾3 次以上
    要求異議人配合酒測、教導異議人呼氣之方法，並告知不配
    合酒測3 次後將被罰款60,000元等情，然因異議人不肯配合
    ，第2 次酒測時甚至有含著酒測器卻向內吸氣之拒絕酒測情
    形，員警始於第3 次實施酒測未果後開立舉發通知單，異議
    人於測試中與警員對答往來順暢、聲音宏亮，似無精神異常
    之情形，有本院光碟勘驗擷取畫面在卷可參，核與證人曾詠
    傑之證述一致。反與異議人所辯伊因患有精神疾病而未能配
    合酒測之情形不相符合，可證異議人有拒絕酒精濃度測試之
    行為甚明，綜上足認異議人於97年8 月28日確有拒絕酒測之
    違規事實明確，而異議人所提及診斷證明書又係97年9 月3
    日始就醫並開立，且僅記載係「疑似」老人失智症合併精神
    病症狀，足見異議人係事後就醫，且無法確認其確實之精神
    狀況，是否已達到無法辨識行為之能力，故異議人上開所辯
    顯為卸責之詞，不足採信。
五、綜上所述，異議人於97年8 月28日11時27分許，因駕駛未懸
    掛車牌之三陽白色自用小客車，遭員警攔查而人拒絕接受酒
    精濃度測試檢定之違規事證明確，原處分機關依據道路交通
    管理處罰條例第35條第4 項前段、第67條第2 項前段之規定
    ，裁處異議人罰鍰65,400元，吊銷駕駛執照，3 年內不得考
    領等處分，並無違法不當，異議人之聲明異議，並無理由，
    應予駁回。
據上論斷，應依道路交通案件處理辦法第19條，裁定如主文。
中    華    民    國    97    年    12    月    19    日
                  交通法庭  法  官  陳筱蓉
以上正本證明與原本無異。
如不服本裁定，應於送達後5 日內，向本院提出抗告狀。
                            書記官  陳恩如
中    華    民    國    97    年    12    月    19    日


司法院資訊處製作；財團法人民間司法改革基金會備份。
